【裁判字號】    89,訴緝,22
【裁判日期】    891012
【裁判案由】    強盜等
【裁判全文】
臺灣基隆地方法院刑事判決                          八十九年度訴緝字第二二號
    公  訴  人  臺灣基隆地方法院檢察署檢察官
    被      告  丁○○
    指定辯護人  本院公設辯護人己○○
右列被告因強盜等案件，經檢察官提起公訴（八十八年度偵字第三九六九號），本院
判決如左：
    主  文
丁○○共同連續攜帶兇器、毀越安全設備竊盜，累犯，處有期徒刑壹年拾月；又攜帶
兇器、毀壞門扇竊盜，因脫免逮捕，而當場施以強暴脅迫，累犯，處有期徒刑伍年貳
月。應執行有期徒刑陸年捌月。
扣案之固定鉗貳支、螺絲起子壹支、改造之六角扳手壹支、開鎖器壹組及鎖匙壹支均
沒收。
    事  實
一、丁○○曾於民國（下同）八十四年間，因違反肅清煙毒條例案件，經臺灣高等法
    院判處有期徒刑三年二月確定，入監執行後，於八十六年八月二十六日縮短刑期
    假釋出獄，八十八年四月十五日縮短刑期假釋期滿未經撤銷假釋，視為有期徒刑
    執行完畢，猶不知悔改，復與戊○○（另案經本院判處有期徒刑一年十月確定）
    共同基於意圖為自己不法所有之概括犯意聯絡，自八十八年五月十四日起，先後
    於附表編號一至編號五所示之時間，攜帶客觀上足以對人之生命、身體構成威脅
    ，可供兇器使用之金屬製固定鉗二支、螺絲起子一支、改造之六角扳手一支、開
    鎖器一組及鎖匙一支等工具，分別以附表編號一至五所示之方式，侵入他人之住
    宅（未經許可無故侵入住宅部分均未據告訴），連續竊取附表編號一至五所示之
    財物，得手後並朋分所得財物花用。惟丁○○、戊○○於最後一次即附表編號五
    所示之時間、地點行竊財物得手欲離去之際，適逢屋主壬○○○返家發現並高呼
    「小偷」，甲○○等民眾聞聲上前圍捕，丁○○為脫免逮捕，竟朝甲○○等追捕
    民眾丟擲固定鉗、揮舞鐵棍，並逃至其向京星租賃商行所租得之車號ＨＴ--三三
    二九號自用小客車旁，口稱：我有槍，不要過來，否則要開槍等語，甲○○聞言
    立刻拉住丁○○不讓其進車內取槍，詎料丁○○竟發動ＨＴ--三三二九號自用小
    客車並倒車朝甲○○等追捕民眾方向撞去，幸經甲○○等人閃避而未遭撞及，丁○○以此方式當場對甲○○等追捕民眾施以強暴、脅迫後，趁隙駕駛ＨＴ--三三
    二九號自用小客車逃逸，戊○○則於當日中午十二時三十分許，在基隆市○○街
    一０七巷三號前，經追捕民眾逮捕並報警處理，警方並於現場扣得丁○○、戊○○行竊所用之工具固定鉗子二支、螺絲起子一支、改造之六角板手一支、開鎖器
    一組及鎖匙一支，因而查悉上情。
二、案經基隆市警察局第三分局報請臺灣基隆地方法院檢察署檢察官偵查起訴。
    理  由
一、訊據被告丁○○，固坦承有附表編號五所示之竊盜犯行不諱，核與共犯戊○○之
    自白內容相符，並經被害人壬○○○指述在卷，復有被害人壬○○○於警局領回
    遭竊物品時所出具之贓物認領保管收據一紙附卷及被告與戊○○共同持以行竊所
    用之工具固定鉗子二支、螺絲起子一支、改造之六角板手一支、開鎖器一組、鎖
    匙一支扣案足資佐證，惟矢口否認有附表編號一至四所示之竊盜犯行及竊取附表
    編號五所示財物後，為脫免逮捕而當場對追捕民眾施以強暴、脅迫之犯行，並辯
    稱：伊僅偷過附表編號五所示之財物一次，且伊與戊○○被屋主壬○○○發現並
    遭民眾追捕時，渠二人係分頭逃跑，民眾只顧著追戊○○，並未追伊，伊開車就
    逃，因太緊張所以倒車時撞及電線桿，車牌因而掉落現場，伊並未向追捕民眾丟
    擲固定鉗，亦未揮舞鐵棍，更未以持槍為由恐嚇民眾不要再追否則要開槍云云。
    然查：被告與戊○○共同竊取附表編號一至四所示財物之犯行，業據戊○○於本
    院八十八年度訴字第三０八號強盜案件中供述明確，戊○○並於本院審理中當庭
    指認伊係與本件被告丁○○共同行竊無誤（詳見本院八十九年七月二十九日訊問
    筆錄），並經被害人曾銘維、丙○○、庚○○分別於警訊及本院八十八年度訴字
    第三０八號強盜案件審理中指述歷歷，且證人甲○○於本院八十八年度訴字第三
    ０八號強盜案件審理時到庭具結證稱：「‧‧‧丁○○拿東西丟我們，係固定鉗
    之類的東西，丁○○又拿鐵條打我們，又說有槍，我拉住丁○○不讓他進車拿手
    槍，結果他開車倒車撞我們，我們就閃開‧‧‧。」等語（詳見本院八十八年度
    訴字第三０八號強盜案件八十八年八月十二日訊問筆錄），足見被告確曾為脫免
    逮捕而當場對追捕民眾施以強暴、脅迫，另證人乙○○（即京星租賃商行負責人
    ）亦於本院調查時到庭具結證稱：「（是否是庭上的被告丁○○向你租車？）確
    實是這位丁○○，契約是他簽的，汽車是六月十三日二十一時十分租的，租車是
    被告一人來租車，原先預定租一天，車子有開回來，但大牌不見了，後來警察拿
    大牌來通知我，還車時車頭的保險桿及大燈、引擎蓋有撞擊痕跡，車頂有被磚頭
    敲擊痕跡。」等語（詳見本院八十九年九月二十八日訊問筆錄），按車頭保險桿
    及引擎蓋之撞擊痕跡固可能係被告於匆忙逃亡之際撞擊他車或電線桿所致，然車
    頂之磚頭敲擊痕跡則顯係他人故意持磚頭或類似磚頭物品用力敲擊以阻擋被告逃
    逸所造成者，是被告辯稱追捕民眾僅顧著追戊○○，未及追伊，伊並未與追捕民
    眾當場發生衝突一節，顯係事後圖卸刑責之詞，不足採信，本件事證明確，被告
    犯行足堪認定。
二、按刑法第三百二十九條所謂當場，不以實施竊盜者尚未離去現場為限，即已離盜
    所而尚在他人跟蹤追躡中者，仍不失為當場（最高法院二十八年度上字第一九八
    四號判例意旨參照）；又所謂強暴，係指以有形之暴力行為強加諸被害人之身體
    ；所謂脅迫，係指以言詞或舉動威嚇要脅（最高法院七十七年度台上字第三六四
    二號判決意旨參照）；刑法第三百二十九條之準強盜，所稱之強暴脅迫，只須行
    為人實施強暴或脅迫行為，足使人心生畏怖即為相當，不以使人不能抗拒為必要
    ；又刑法第三百二十九條之以強盜論，即以強盜罪相當條文處罰之意，並非專以
    第三百二十八條第一項之強盜論，故第三百三十條所謂犯強盜罪，不僅指自始犯
    強盜罪者而言，即依第三百二十九條以強盜論者，亦包括之，如此項準強盜有第
    三百二十一條第一項各款情形之一，自應依第三百三十條論處（最高法院四十二
    年度台上字第五二三號判例意旨參照）。被告攜帶客觀上足以對人之生命、身體
    構成威脅，可供兇器使用之金屬製固定鉗二支、螺絲起子一支、改造之六角扳手
    一支、開鎖器一組及鎖匙一支等工具，毀越鐵窗之安全設備竊盜，核其所為，係
    犯刑法第三百二十一條第一項第二款、第三款之攜帶兇器、毀越安全設備竊盜罪
    ；被告另於附表編號五所示時地攜帶兇器毀壞門扇竊盜，經屋主發現後，因脫免
    逮捕而當場施以強暴、脅迫，核其所為係犯刑法第三百二十九條之準強盜罪，並
    有刑法第三百二十一條第一項第二款、第三款之情形，應依刑法第三百三十條第
    一項之攜帶兇器、毀壞門扇竊盜，因脫免逮捕，而當場施以強暴脅迫罪論處。被
    告先後四次加重竊盜犯行之時間緊接，所犯罪名及構成要件均相同，顯係基於概
    括犯意反覆為之，為連續犯，應依刑法第五十六條之規定以一罪論，並加重其刑
    。被告與戊○○間，就連續加重竊盜犯行有犯意聯絡及行為分擔，均為共同正犯
    。被告所犯上開二罪間之犯意各別，行為互殊，構成要件迥異，應予分論併罰。
    查被告曾因違反肅清煙毒條例案件，經臺灣高等法院判處有期徒刑三年二月確定
    ，入監執行後，於八十六年八月二十六日縮短刑期假釋出獄，八十八年四月十五
    日縮短刑期假釋期滿未經撤銷假釋，視為有期徒刑執行完畢，有臺灣高等法院檢
    察署刑案紀錄簡覆表在卷可稽，其於前案有期徒刑執行完畢後，五年以內再犯本
    件有期徒刑以上之二罪，應分別依累犯之規定遞加重其刑。爰審酌被告之品行、
    犯罪動機、目的、手段、犯罪所生危害及犯罪後態度等一切情狀，量處如主文第
    一項所示之刑，並定其應執行之刑。扣案之固定鉗二支、螺絲起子一支、改造之
    六角扳手一支、開鎖器一組及鎖匙一支，均係被告所有供犯罪所用之物，業據被
    告供承在卷，應依刑法第三十八條第一項第二款之規定諭知沒收。
據上論斷，應依刑事訴訟法第二百九十九條第一項前段，刑法第二十八條、第五十六
條、第三百二十一條第一項第二款、第三款、第三百二十九條、第三百三十條第一項
、第四十七條、第五十一條第五款、第三十八條第一項第二款，判決如主文。
本案經檢察官周慶華到庭執行職務。
中      華      民      國    八十九    年      十      月     十二     日
                                臺灣基隆地方法院刑事第三庭
                                        法      官  蔡佳玲
右正本證明與原本無異。
對於本件判決如有不服，應於收受送達後十日內，向本院提出上訴書狀，上訴於臺灣
高等法院，並按他造當事人之人數附具繕本。
                                        書  記  官  湯惠芳
中      華      民      國    八十九    年      十      月     十七     日
附錄論罪法條：
刑法第三百二十一條：
犯竊盜罪而有左列情形之一者，處六月以上五年以下有期徒刑：
一、於夜間侵入住宅或有人居住之建築物、船艦或隱匿其內而犯之者。
二、毀越門扇、牆垣或其他安全設備而犯之者。
三、攜帶兇器而犯之者。
四、結夥三人以上而犯之者。
五、乘火災、水災或其他災害之際而犯之者。
六、在車站或埠頭而犯之者。
前項之未遂犯罰之。
刑法第三百二十九條：
竊盜或搶奪，因防護贓物、脫免逮捕或湮滅罪證而當場施以強暴、脅迫者、以強盜論
。
刑法第三百三十條：
犯強盜罪而有第三百二十一條第一項各款情形之一者，處五年以上十二年以下有期徒
刑。
前項之未遂犯罰之。
 附表：
┌──┬──────┬───────┬───┬──────┬───────┐
│編號│犯 罪  時 間│犯  罪  地  點│被害人│犯 罪  方 法│所  犯  法  條│
├──┼──────┼───────┼───┼──────┼───────┤
│一、│八十八年五月│基隆市○○街一│曾銘維│以固定鉗剪斷│刑法第三百二十│
│    │十四日下午五│六六巷二號。  │      │窗戶鐵條後，│一條第一項第二│
│    │時許。      │              │      │踰越窗戶進入│款、第三款。  │
│    │            │              │      │屋內行竊，共│              │
│    │            │              │      │竊得金手鍊二│              │
│    │            │              │      │條、金戒指二│              │
│    │            │              │      │只、現金新台│              │
│    │            │              │      │幣三萬六千元│              │
│    │            │              │      │。          │              │
├──┼──────┼───────┼───┼──────┼───────┤
│二、│八十八年五月│台北市萬華區萬│辛○○│以開鎖器開門│刑法第三百二十│
│    │三十日上午十│大路四八六巷十│      │進入屋內行竊│一條第一項第三│
│    │一時許。    │一弄一號四樓。│      │，共竊得現金│款。          │
│    │            │              │      │新台幣一千五│              │
│    │            │              │      │百元。      │              │
├──┼──────┼───────┼───┼──────┼───────┤
│三、│八十八年五月│台北縣蘆洲市復│丙○○│以開鎖器開啟│刑法第三百二十│
│    │三十一日下午│興路三二二號三│      │大門進入屋內│一條第一項第三│
│    │六時許。    │樓。          │      │行竊，共竊得│款。          │
│    │            │              │      │身分證一張、│              │
│    │            │              │      │駕照一張、行│              │
│    │            │              │      │動電話二具、│     │
│    │            │              │      │手錶三支、現│              │
│    │            │              │      │金新台幣四千│              │
│    │            │              │      │元、美金一百│              │
│    │            │              │      │元及少許外幣│              │
│    │            │              │      │零錢。      │              │
├──┼──────┼───────┼───┼──────┼───────┤
│四、│八十八年六月│台北市雙園區富│庚○○│以開鎖器開門│刑法第三百二十│
│    │七日上午十一│民路一四五巷三│      │進入屋內行竊│一條第一項第三│
│    │時許。      │五弄二一號三樓│      │，共竊得金戒│款。          │
│    │            │。            │      │指四只、金手│              │
│    │            │              │      │鍊二對、項鍊│              │
│    │            │              │      │二條、黃金戒│              │
│    │            │              │      │指十六只、白│              │
│    │            │              │      │金一個、現金│              │
│    │            │              │      │新台幣九萬元│              │
│    │            │              │      │。          │              │
├──┼──────┼───────┼───┼──────┼───────┤
│五、│八十八年六月│基隆市○○街一│闕盧桂│以固定鉗將門│刑法第三百三十│
│    │十四日上午十│０七巷三號四樓│月    │鎖破壞後進入│條第一項。    │
│    │一時許。    │。            │      │屋內行竊，共│              │
│    │            │              │      │竊得金戒指十│              │
│    │            │              │      │一枚、金鍊子│              │
│    │            │              │      │四條、現金新│              │
│    │            │              │      │台幣八萬二千│              │
│    │            │              │      │七百九十一元│              │
│    │            │              │      │。          │              │
└──┴──────┴───────┴───┴──────┴───────┘


司法院資訊處製作；財團法人民間司法改革基金會備份。
